臺灣彰化地方法院民事裁定　　　　　　　96年度家抗字第14號
抗　告　人　乙○○
　　　　　　　　　　　　公所
代　理　人　甲○○
上列當事人因聲明繼承事件，抗告人對本院於中華民國九十六年
四月十八日所為九十六年度聲繼字第一○號裁定不服，提起抗告
，本院合議庭裁定如下：
    主  文
原裁定廢棄。
本件聲明繼承准予備查。
第一、二審程序費用共新臺幣貳仟元由抗告人負擔。
    理  由
一、本件抗告人於原審聲請意旨略以：被繼承人丙○○（民國○
    ○○年○月○日生，身分證統一編號：Ｚ000000000號，最後
    設籍地：彰化縣田中鎮○○里○○路○段四二一號）係在台
    單身榮民，於民國九十年十二月七日出境至大陸探親，九十
    三年四月十六日在大陸亡故，被繼承人丙○○無配偶子女，
    且父母早已過世，聲明人之父賴耀華與被繼承人丙○○為兄
    弟關係，賴耀華本享有繼承權，但賴耀華於被繼承人丙○○
    死亡後，亦於九十四年四月五日死亡。聲明人為賴耀華之子
    ，基於再轉繼承人之身分，於繼承開始起三年內，向鈞院聲
    明繼承，並檢附親屬關係公證書、委託公證書、繼承系統表
    、除戶戶籍謄本等件為證。
二、原裁定意旨略以：本件聲明繼承人表示伊係被繼承人丙○○
    兄長賴耀華之子，與被繼承人為叔姪關係，而伊父賴耀華先
    於被繼承人死亡，由伊代位繼承一節，有親屬系統表、中國
    大陸廣西省壯族自治區欽州市公證處（二○○六）桂欽證字
    第一二四二號公證書在卷可資佐證。據此，聲明人並非被繼
    承人之子女，自無代位繼承之適用，其本件聲明，於法不合
    ，應予駁回等語。
二、抗告意旨略以：按所謂再轉繼承，係指繼承開始後，被代位
    人未於法定期間為限定繼承或拋棄繼承前死亡，由被代位人
    之繼承人再為繼承，亦即由繼承人之繼承人間接繼承被繼承
    人之情形，並非代位繼承。本件被繼承人丙○○死亡後，其
    兄賴耀華已取得繼承權，是以賴耀華死亡後再轉由其子即聲
    明人間接取得繼承權，即於法有據，原裁定誤認此情形為代
    位繼承而駁回聲明，容有誤會，為此請求廢棄原審裁定，另
    諭知本件聲明准予備查等語。
三、按大陸地區人民繼承臺灣地區人民之遺產，應於繼承開始起
    三年內以書面向被繼承人住所地之法院為繼承之表示；逾期
    視為拋棄其繼承權，臺灣地區與大陸地區人民關係條例第六
    十六條第一項定有明文。而所謂繼承人之身分，除依民法第
    一千一百三十八條（法定繼承人）及第一千一百四十條（代
    位繼承人）之規定認定外，基於繼承之法理，解釋上應包含
    再轉繼承之情形在內（即法定繼承人於被繼承人死亡後死亡
    ，法定繼承人之繼承人基於繼承關係，對於被繼承人之遺產
    得間接主張享有權利）。是以被繼承人之再轉繼承人，自得
    依臺灣地區與大陸地區人民關係條例之規定，向法院為聲明
    繼承之表示（臺灣高等法院八十六年度家抗字第六號裁定參
    照）。經查：本件被繼承人丙○○係在台單身榮民，於九十
    年十二月七日出境至大陸探親後，即未再歸返，嗣於九十三
    年四月十六日在大陸死亡等情，有聲明人提出之戶籍謄本為
    憑，並有本院透過網路入出境資訊連結作業系統列印之被繼
    承人入出境資料在卷可參，另經本院依職權函查確認被繼承
    人為單身榮民之身分無訛，有行政院國軍退除役官兵輔導委
    員會臺中市榮民服務處函文，及行政院國軍退除役官兵輔導
    委員會彰化榮譽國民之家函文在卷可參。又被繼承人丙○○
    無配偶子女，且父母早已過世，聲明人之父賴耀華與被繼承
    人丙○○為兄弟關係，被繼承人丙○○在九十三年四月十六
    日死亡後，賴耀華亦於九十四年四月五日死亡，而聲明人為
    賴耀華之子等事實，除有前開戶籍謄本可資參佐外，另有聲
    明人提出之繼承系統表，及親屬關係公證書等件為證。是以
    聲明人主張其父賴耀華於被繼承人丙○○死亡後死亡，其可
    依再轉繼承人之身分向本院聲明繼承一節，即屬有據。原審
    裁定誤認賴耀華於被繼承人丙○○死亡前死亡，而以聲明人
    非適格之代位繼承人為由駁回其為繼承之聲明，容有誤會，
    抗告意旨指原審裁定違誤，求予廢棄，為有理由，應由本院
    廢棄原裁定，另諭知本件聲明繼承准予備查。
六、據上論結，本件抗告為有理由，依非訟事件法第四十六條、
    第二十一條第一項、民事訴訟法第四百九十二條，裁定如主
    文。
中　　華　　民　　國　　96　　年　　9 　　月　　4 　　日
                    家事法庭    審判長法　官　洪志賢
                                      法  官  邱月嬌
                                      法  官  黃玉齡
以上正本係照原本作成。
如提起再抗告者，應於裁定送達後十日內依非訟事件法第四十五
條第一項「僅得以適用法規顯有錯誤為理由，並經原法院許可者
為限」之規定，向本院提出再抗告狀，且須敘明理由，並繳納再
抗告費用新臺幣一千元。
中　　華　　民　　國　　96　　年　　9 　　月　　5 　　日
                                      書記官  廖建興
